【裁判字號】    89,訴,2192
【裁判日期】    891215
【裁判案由】    偽造有價證券
【裁判全文】
台灣台中地方法院刑事判決                        八十九年度訴字第二一九二號
    公  訴  人  臺灣臺中地方法院檢察署檢察官
    被      告  丙○○
    選任辯護人  李振祥
    被      告  乙○○
    選任辯護人  沈朝江
右列被告因偽造有價證券案件，經檢察官提起公訴（八十九年度偵字第七五六五號）
，本院判決如左：
    主  文
丙○○共同意圖供行使之用，而偽造有價證券，處有期徒刑貳年，緩刑伍年。乙○○
共同意圖供行使之用，而偽造有價證券，處有期徒刑壹年陸月，緩刑肆年。偽造發票
人甲○○、票據號碼二五三六二六號、發票日八十七年十一月十四日、到期日八十七
年十二月三十一日、面額新台幣拾萬元及發票人甲○○、票據號碼二五三六二七號
、發票日八十七年十一月二十一日、到期日八十七年十二月三十一日、面額新台幣伍
萬元之本票貳紙、甲○○名義之印章壹枚均沒收。
    事  實
一、丙○○與戊○○之胞妹丁○○係男女朋友關係，緣戊○○之支票及印鑑章平常均
    交由丁○○保管，且丁○○經戊○○之同意，得簽發使用該支票，故將該支票交
    付丙○○簽發使用，丙○○遂於民國八十七年八月十一日、同年九月十一日、同
    年十月十五日，分別簽發三紙戊○○之支票使用，金額共計新台幣（下同）三十
    五萬元，經戊○○發現後，向丙○○追索，丙○○因無資力償還，竟與其堂妹乙○○共同基於意圖供行使之用之犯意聯絡，在未經甲○○之同意或授權下，先由
    丙○○於八十七年十一月十三日晚上八時許，前往位於台中縣梧棲鎮某刻印社，
    利用不知情之刻印社人員偽刻「甲○○」之印章一枚，足以生損害於甲○○，隨
    即持二紙空白本票前往乙○○住處，由乙○○在該二紙本票上，偽造甲○○之簽
    名，並以甲○○之名義簽發票據號碼二五三六二六號、發票日八十七年十一月十
    四日、到期日八十七年十二月三十一日、面額三十萬元及票據號碼二五三六二七
    號、發票日八十七年十一月二十一日、到期日八十七年十二月三十一日、面額五
    萬元之本票二紙後，再由丙○○持前所偽刻甲○○之印章，蓋用於該二紙本票上
    。後由丙○○持該偽造之本票二紙交付戊○○收執而行使之，藉以擔保戊○○之
    債權。嗣因丙○○再簽發戊○○之支票使用，致戊○○心生懷疑，持該二紙本票
    向甲○○詢問，經甲○○否認簽發前開二紙本票後，始知上情。
二、案經戊○○告訴臺灣臺中地方法院檢察署檢察官偵查起訴。
    理  由
一、訊據被告丙○○、乙○○固坦承有以甲○○名義簽發上開本票兩紙，並交付告訴
    人戊○○收執等情不諱，惟被告二人均矢口否認有偽造之犯行，被告丙○○辯稱
    ：其因簽發戊○○之支票三十五萬元使用，為交代金錢流向，遂拜託甲○○打電
    話向丁○○佯稱是伊要借款三十五萬元，事後因戊○○向其要錢，其才再打電話
    給甲○○向伊表示要用伊名義簽發本票，因甲○○當時並未表示同意與否，事後
    亦未告知不同意，故其認為伊有同意，才拜託乙○○代為簽名及填寫金額、日期
    ，以避免字跡被丁○○發現云云，被告乙○○則辯稱：因不了解本票，故在丙○○請託時，有問伊是否得到甲○○之同意，因伊說有，其才簽發該二紙本票云云
    。惟查，右揭事實業據告訴人戊○○指訴綦詳，且證人甲○○亦於偵查中及本院
    審理中結證：被告丙○○雖曾打電話告知過，但其當時並未答應，故被告二人以
    其名義簽發前開兩紙本票並未得其同意，且其亦未曾打電話予丁○○表示要向伊
    借款三十五萬元等語甚明，故被告丙○○在明知未得甲○○之同意下，竟擅自認
    為甲○○已默示同意，其顯然有故違甲○○之意思而擅自偽造本票之犯意甚明。
    另被告丙○○於八十九年十月六日本院審理中先陳稱：「．．．我有告訴乙○○
    這兩張本票是要開給別人交代使用的，當初乙○○有問說簽本票有沒有關係，我
    說沒有關係，因為乙○○沒有問我，所以我也沒有告訴他是否有經過甲○○的同
    意．．．」等語，惟於八十九年十月二十七日改稱：「我沒有告訴她簽兩張本票
    的用途，但我有告訴她確實有經過甲○○的同意，我有告訴她確實因怕別人認出
    筆跡才請她幫我寫。」等語，是被告丙○○持該二紙本票予被告乙○○簽發時，
    究否曾告訴被告乙○○是否得甲○○之同意，已有可疑，再依被告乙○○之智識
    程度，其既係高商商科畢業，自當了解本票之簽發應由發票人自行簽發或經發票
    人之同意或授權，始得代為簽發，況被告丙○○既已告知係恐他人認出字跡才託
    其代簽，則被告乙○○理當懷疑被告丙○○為何不尋求甲○○親自簽發，而須假
    其手簽發，其竟未細究而輕率予以簽發，顯見其亦明知被告丙○○應係未得甲○○之同意甚明，是被告乙○○前揭辯詞顯係事後卸責之詞，不足憑採。此外，復
    有偽造甲○○之本票影本二紙及被告丙○○親自書寫供承偽造甲○○二紙本票及
    偽刻甲○○印章一顆等情之切結書影本一紙在偵查卷足憑。事證明確，被告二人
    犯行均堪認定。
二、核被告丙○○、乙○○所為，均係犯刑法第二百零一條第一項之偽造有價證券罪
    。又被告丙○○偽刻甲○○之印章蓋用於上開二紙本票上之行為，及被告乙○○
    在上開二紙本票上偽造甲○○之簽名，均為偽造有價證券之部分行為，而行使偽
    造有價證券之低度行為，復為偽造有價證券之高度行為所吸收，均不另論罪。又
    被告丙○○所犯偽造印章罪，乃利用不知情之刻印社人員為之，係間接正犯。又
    被告二人間有犯意之聯絡，行為之分擔，均為共同正犯。查被告丙○○係因遭告
    訴人戊○○要求清償債務，為取信於戊○○，才一時失慮而夥同被告乙○○共同
    偽造甲○○之簽名及簽發上開二紙本票，以擔保戊○○之債權，而其等行使及偽
    造之本票張數僅二張，影響交易安全之程度輕微，事後被告乙○○復已得到甲○○之願諒，有和解書一紙在偵查卷中可稽，另被告丙○○亦與戊○○成立和解，
    清償部分債務，亦有和解書一紙在卷可查，衡其情狀對甲○○、戊○○造成之損
    失尚屬不大，倘均科以法定本刑之最低度刑即三年有期徒刑，可謂情輕法重，在
    客觀上足以使人心生同情，其犯罪情狀尚堪憫恕，本院認被告二人犯罪情狀，在
    客觀上足以引起一般同情，爰依刑法第五十九條之規定，酌量減輕其刑。爰審酌
    被告二人犯罪之動機、手段，所生危害不大，暨犯罪後坦承犯罪事實惟否認犯意
    ，及未經甲○○之同意或得其授權即擅自以其名義為發票人簽發本票，致甲○○
    受有承擔發票人責任之危險等一切情狀，量處如主文所示之刑。又被告二人前均
    未曾受有期徒刑以上刑之宣告，有卷附臺灣高等法院被告全國前案紀錄表及臺灣
    臺中地方法院檢察署刑案資料查註紀錄表各二紙可佐，其等因一時短於思慮致觸
    本案犯行，經此刑之教訓，當知所警惕，而無再犯之虞，本院認前開對其等宣告
    之刑，以暫不執行為適當，爰併宣告被告丙○○緩刑五年、被告乙○○緩刑四年
    ，以啟自新。偽造上開本票二紙，應依刑法第二百零五條之規定宣告沒收之。至
    其等於上開二紙本票上偽造甲○○之簽名及印文各二枚，係屬偽造本票之一部分
    ，已因諭知本票沒收而包括在內，自毋庸重為沒收之諭知。至偽刻之「甲○○」
    之印章一枚雖未據扣案，然並無證據證明業已滅失而不存在，亦應依刑法第二百
    十九條之規定宣告沒收之。
據上論斷，應依刑事訴訟法第二百九十九條第一項前段，刑法第二十八條、第二百零
一條第一項、第五十九條、第七十四條第一款、第二百零五條、第二百十九條，罰金
罰鍰提高標準條例第一條前段，判決如主文。
本案經檢察官蕭連森到庭執行職務。
中      華      民      國    八十九    年     十二     月     十五     日
                                    臺灣臺中地方法院刑事第四庭
                                        法  官  許 月 馨
右正本證明與原本無異。
如不服本判決，應於送達後十日內向本院提出上訴狀（須附繕本），上訴於臺灣高等
法院臺中分院。
                                        書記官
中      華      民      國    八十九    年     十二     月     十五     日
附錄法條：
刑法第二百零一條第一項：
意圖供行使之用，而偽造、變造公債票，公司股票或其他有價證券者，處三年以上十
年以下有期徒刑，得併三千元以下罰金。


司法院資訊處製作；財團法人民間司法改革基金會備份。
